【裁判字號】    99,訴緝,11
【裁判日期】    990430
【裁判案由】    搶奪
【裁判全文】
臺灣苗栗地方法院刑事判決              99年度訴緝字第11號
公  訴  人  臺灣苗栗地方法院檢察署檢察官
被      告  甲○○
上列被告因搶奪案件，經檢察官提起公訴（98年度偵字第660 號
），被告於本院行準備程序進行時就被訴事實為有罪之陳述，經
本院合議庭裁定由受命法官獨任依簡式審判程序審理，判決如下
：
    主  文
甲○○共同犯搶奪罪，累犯，處有期徒刑捌月。
    事  實
一、甲○○前因違反毒品危害防制條例、詐欺、贓物、妨害兵役
    治罪條例、侵占等案件，先後經臺灣臺中地方法院以94年度
    沙簡字第276 號、94年度易字第1272號、95年度沙簡字第16
    3 號、95年度訴字第71號、臺灣新竹地方法院以95年度簡上
    字第65號及本院以96年度苗簡字第66號判決各判處有期徒刑
    3 月、4 月、3 月、8 月、6 月、3 月、5 月確定，嗣因符
    合中華民國96年罪犯減刑條例規定，經減刑並定應執行為有
    期徒刑8 月又15日、3 月確定，經接續執行，於民國96年9
    月15日縮短刑期執行完畢。詎甲○○猶不知警惕，與練淑芬
    （業經本院判處有期徒刑10月確定）共同基於意圖為自己不
    法所有之犯意聯絡與行為分擔，於97年12月24日晚上7 時20
    分許，由甲○○騎乘車牌號碼F2K-158 號重型機車，搭載練
    淑芬，於途經苗栗縣苗栗市○○路「玉清宮」廣場前時，因
    發現婦女徐淑丹左手腕上掛有手提包，有機可乘，乃由甲○
    ○減慢機車速度，並靠近該婦女徐淑丹身旁，再由練淑芬趁
    徐淑丹不及防備之際，伸手搶奪徐淑丹左手腕上之手提包1
    個（內有小皮包、現金9 百元、手機1 支及鑰匙1 串等物）
    ，因徐淑丹與之拉扯皮包而使練淑芬跌落地上，甲○○即將
    機車停下讓練淑芬坐上機車，斯時，民眾見狀紛紛上前拉住
    練淑芬衣服，致使練淑芬再次跌落地上，而練淑芬自己之手
    機（門號0000000000號）亦因而掉落在現場，練淑芬立即起
    身再次坐上機車後座，甲○○始加速逃逸現場。得手後，練
    淑芬於同日晚上8 時15分許，在苗栗市○○路80 號 「萬里
    達通訊行」，以其中5 百元贓款，向不知情之負責人黃文里
    預購價值1 千元之韓國VK520 型中古手機1 支，另4 百元則
    已先購買易付卡1 張，其餘財物則丟棄在苗栗市勝利里活動
    中心對面草叢內。嗣經警據報並調取練淑芬之手機資料後循
    線查獲，並由練淑芬偕同警察尋獲上開手提包及手機、鑰匙
    等物（已發還），而查悉上情。
二、案經徐淑丹訴由苗栗縣警察局苗栗分局報請臺灣苗栗地方法
    院檢察署檢察官偵查起訴。
    理  由
一、訊據被告甲○○對於上揭事實於本院準備程序及審理時坦承
    不諱，核與證人即被害人徐淑丹於警詢及偵查中指訴情節相
    符，復經證人黃文里於警詢中；證人即同案被告練淑芬於本
    院審理時證述屬實，並有贓物認領保管單、搜索扣押筆錄、
    遠傳電信服務異動申請書及發票各1 份暨指證現場及丟棄皮
    包等物現場照片共11張在卷足參。綜上，被告甲○○前開自
    白核與事實相符，足堪採信，本案事證明確，應依法論科。
三、核被告甲○○所為，係犯刑法第325 條第1 項之搶奪罪。其
    與練淑芬間，就上開搶奪犯行，互有犯意聯絡及行為分擔，
    應論以共同正犯。又被告前有如事實欄所述刑案科刑及執行
    紀錄，於96年9 月15日執行完畢等情，有臺灣苗栗地方法院
    檢察署刑案資料查註紀錄表及臺灣高等法院被告前案紀錄表
    各1 份在卷足參，其於有期徒刑執行完畢後，5 年以內故意
    再犯本件有期徒刑以上之罪，為累犯，應依刑法第47條第1
    項規定加重其刑。爰審酌被告甲○○年富力盛，竟圖不勞而
    獲，騎乘機車搶奪婦女皮包，除造成被害人財產上損害外，
    對於用路人安全、社會治安亦造成危害，惡性非輕，惟其犯
    罪後尚能坦承犯行，態度堪認良好，所得不多，部分財物已
    尋回並返還被害人，暨考量其犯罪動機、目的、手段、參與
    程度、所生危害等一切情狀，量處如主文所示之刑，以資懲
    儆。
四、扣案之安全帽2 頂，雖係共犯練淑芬所有，且為其與練淑芬
    共同行搶時所穿戴之物，然該安全帽2 頂，係一般人通常使
    用之物，僅適為被告搶奪行為時所著之物品，與本案搶奪犯
    罪之成立尚無直接關連性；扣案之行動電話1 支（含門號00
    00000000號SIM 卡）、充電器1 個，雖均係共犯練淑芬所有
    ，然係其日常生活所用之物，並非專供犯罪所用；扣案之外
    套1 件，非被告或共犯練淑芬所有之物，業據被告與共犯練
    淑芬供陳明確，故均不為沒收之諭知。至於扣案之VK520 型
    行動電話1 支、易付晶片卡1 片，均係被告練淑芬以贓款購
    買之物，並非犯罪直接所得之物，亦不為沒收之諭知，均附
    此敘明。
據上論斷，應依刑事訴訟法第273 條之1 第1 項、第299 條第1
項前段，刑法第28條、第325 條第1 項、第47條第1 項，判決如
主文。
本案經檢察官黃俊鳴到庭執行職務。
中    華    民    國    99    年    4     月    30    日
                  刑事第三庭    法  官  林佩儒
以上正本證明與原本無異。
如不服本判決應於收受判決後10日內向本院提出上訴書狀，並應
應敘述具體理由。其未敘述上訴理由者，應於上訴期間屆滿後20
日內向本院補提理由書 (均須按他造當事人之人數附繕本)「 切
勿逕送上級法院」。
                                書記官  陳玲君
中    華    民    國    99    年    4     月    30    日
附錄本案論罪科刑法條：
中華民國刑法第325條
意圖為自己或第三人不法之所有，而搶奪他人之動產者，處6 月
以上5 年以下有期徒刑。
因而致人於死者，處無期徒刑或7 年以上有期徒刑，致重傷者，
處3 年以上10年以下有期徒刑。
第一項之未遂犯罰之。

司法院資訊處製作；財團法人民間司法改革基金會備份。
